Inventaris van het archief van de Koloniale School voor Meisjes en Vrouwen, 1920-1953
Nationaal Archief, Den Haag
Koloniale School voor Meisjes en Vrouwen
Koloniale School
1920-1953
I22603
1.75 meter; 88 inventarisnummers.
Normale geschreven, getypte en gedrukte documenten, geen bijzondere handschriften. Het archief bevat een aantal foto's.
Nationaal Archief, Den Haag
Koloniale School voor Meisjes en Vrouwen 1920-1953
De Koloniale School voor Meisjes en Vrouwen werd opgericht in 1920 en had als doelstelling vertrekkende meisjes naar Indië een opleiding te verschaffen. Het archief bevat voor de periode 1920-1953 onder ander stukken betreffende de oprichting van de school, instructies voor de directrice, leraren en het huishoudelijk personeel, verschillende namenlijsten van leerlingen en diverse documentatie (waaronder ook foto's).
Archiefvorming
Geschiedenis van de archiefvormer
De Koloniale School voor Meisjes en Vrouwen werd opgericht op 11 maart 1920. Zij stelde zich ten doel, meisjes en vrouwen, die naar Indië wilden vertrekken, een opleiding te geven, welke haar in staat zou stellen zich gemakkelijker aan te passen aan de haar onbekende omgeving. Er werd, naast de moedercursus, het Indisch en Hollands koken en kinderverzorging, o.a. ook onderwijs gegeven in de Maleise taal, land- en volkenkunde van Indië. Er werd geldelijke steun ontvangen van grote maatschappijen en van particulieren, zodat de school, die gevestigd was in het gebouw Westeinde 46, op 24 september 1921 geopend kon worden. De cursussen waren 3 maandelijks, de eerste werd van 26 september tot 22 december 1921 gehouden. De school heeft moeilijke perioden doorgemaakt, o.a. in de malaisejaren rond 1933 toen verschillende maatschappijen hun subsidies staakten en weinig leerlingen zich aanmeldden, alsmede in de oorlogsjaren 1940-1945. In 1946 werd met veel animo begonnen, doch de gebeurtenissen in Indonesië hadden een ongunstige invloed op de gang van zaken. Op 26 februari 1949 werd besloten de naam van de school te veranderen in: "Indische school voor Meisjes en Vrouwen", doch gezien de politieke ontwikkeling in Indonesië, had de school geen reden van bestaan meer, zodat zij op 29 december 1949 werd opgeheven.
Geschiedenis van het archiefbeheer
Het archief werd in september 1953 overgedragen aan het Algemeen Rijksarchief.
De rechtstitel is (nog) onbekend
De verwerving van het archief
Het archief is door schenking verworven.
2.20
Aanwijzingen voor de gebruiker
Openbaarheidsbeperkingen
Volledig openbaar.
Materiële beperkingen
Het archief kent geen materiële beperkingen.
Aanvraaginstructie
Openbare archiefstukken kunnen online worden aangevraagd en gereserveerd. U kunt dit ook via de terminals in de studiezaal van het Nationaal Archief doen. Om te kunnen reserveren dient u de volgende stappen te volgen:
U maakt een profiel aan op www.gahetna.nl, en logt vervolgens in
Via de archiefinventaris (alleen de beschrijvingen met rode nummers) selecteert u het gewenste archiefstuk door op de knop 'Reserveren' te klikken
In het volgende scherm geeft u aan op welke dag u het archiefstuk wilt inzien
Indien u zich bevindt in de studiezaal en een tafelnummer heeft ontvangen kunt u dit nummer vermelden. Als u geen tafelnummer heeft kunt u tafelnummer 777 laten staan
Vervolgens bevestigt u uw reservering door deze te versturen.
Verwant materiaal
Bewaarplaats van originelen
Nationaal Archief, Den Haag.
Beschikbaarheid van kopieën
Beschrijving van de series en archiefbestanddelen
- STUKKEN VAN ALGEMENE AARD, A.
  - Statuten en huishoudelijke reglementen [datering], 1
  - Notulen van de bestuursvergaderingen, 1920 maart 25 - 1949 december 29; 2-4
    - 1920-1922, 2
    - 1924-1925, 3
    - 1926-1949, 4
  - Notulen van de ledenvergaderingen, 1920 oktober 18 - 1949 december 29; 5
  - Ingekomen stukken bij en minuten van uitgaande stukken, 1921-1953; 6-38
    - 1921, 6
    - 1922, 7
    - 1923, 8
    - 1924, 9
    - 1925, 10
    - 1926, 11
    - 1927, 12
    - 1928, 13
    - 1929, 14
    - 1930, 15
    - 1931, 16
    - 1932, 17
    - 1933, 18
    - 1934, 19
    - 1935, 20
    - 1936, 21
    - 1937, 22
    - 1938, 23
    - 1939, 24
    - 1940, 25
    - 1941, 26
    - 1942, 27
    - 1943, 28
    - 1944, 29
    - 1945, 30
    - 1946, 31
    - 1947, 32
    - 1948, 33
    - 1949, 34
    - 1950, 35
    - 1951, 36
    - 1952, 37
    - 1953, 38
  - Ingekomen stukken bij en minuten van uitgaande stukken van de Presidente, 1921-1926; 39
  - Jaarverslagen, 1920-1949; 40
- STUKKEN BETREFFENDE BIJZONDERE ONDERWERPEN, B.
  - OPRICHTING EN OPENING VAN DE SCHOOL, 1.
    - Notulen en brieven van het Comité tot stichting van een Koloniale School voor Meisjes en Vrouwen, maart-april 1920; 41
    - Briefwisseling met leden van het comité van aanbeveling, 1920; 42
    - Ontwerp-begroting en nota's van toelichting betreffende de gelden, benodigd voor de opening van de school en aanschaffing van de inventaris, 1920; 43
    - Stukken betreffende het huren van een gebouw tot huisvesting van de school, met huurcontracten, 1921, 1928-1942; 44
    - Stukken betreffende het aanvragen en verlenen van rechtspersoonlijkheid, 1920; 45
    - Stukken betreffende de feestelijke opening van de school op 24 september 1921 en de heropening na de restauratie op 28 september 1928, 1921, 1928; 46
  - PERSONEEL EN LEERLINGEN, 2.
    - Instructies voor de directrice, leraren en huishoudelijk personeel, z.d.; 47
    - Bij de directrice ingekomen en minuten van bij haar uitgaande brieven, 1920-1928; 48-56
      - 1920, 48
      - 1921, 49
      - 1922, 50
      - 1923, 51
      - 1924, 52
      - 1925, 53
      - 1926, 54
      - 1927, 55
      - 1928, 56
    - Verslagen opgemaakt door de directrice, 1921-1924; 57
    - Brieven van aanstelling voor leraren en leden van het huishoudelijk personeel, 1921-1926; 58
    - Lijst houdende gegevens over de verschillende leerkrachten ca., 1935; 59
    - Briefwisseling met en over leraren en huishoudelijk personeel, 1921-1925; 60
    - Stukken betreffende door de gemeente 's-Gravenhage gevraagde inlichtingen omtrent leraren en leerlingen van joodse origine, 1941-1942; 61
    - Verslagen opgemaakt door leraren, betreffende door hen gegeven lessen, 1921; 62
    - Lesroosters, roosters van commissarissen van de maand, tarieflijsten en lijst houdende begin- en einddata van de cursussen, z.d.; 63
    - Lijsten houdende de namen van de leerlingen van de verschillende cursussen, 1921-1938; 64
    - Lijsten van benodigdheden en boeken voor de leerlingen, 1920-1927; 65
    - Stukken betreffende voor de leerlingen van de school georganiseerde voordrachtmiddagen, lezingen en gezellige maaltijden, 1921-1938; 66
    - Foto's van leerlingen, gemaakt tijdens lessen, excursies etc., z.d.; 67
    - Stukken betreffende de cursussen gegeven door de directrice zuster L.M. Hellemans, 1920-1921; 68
    - Ingekomen brieven van oud-leerlingen, 69
  - FINANCIËN, 3.
    - Cahier houdende minuten van uitgaande brieven van de penningmeester, met bijlagen, 1933-1937; 70
    - Stukken betreffende het aanvragen van subsidies, 1920-1936; 71
    - Lijsten van betalende leden en contribuanten, 1920-1946; 72
    - Stukken over de oprichting, naamlijsten Amsterdam, Rotterdam, Den Haag en Assen etc., [datering]; 73
    - Stukken betreffende het G.J. Oudemans-fonds, 1935-1940; 74
      Dit fonds zo genoemd om de naam van de overleden mede-oprichter blijvend aan de school te verbinden werd opgericht ter gelegenheid van het 121/2 jarig bestaan van de school en stelde zich ten doel het voortbestaan van de school financieel te waarborgen.
    - Polissen van brand-, inbraak- en bedrijfsverzekering, alsmede een bewijs van safeloket bij de Rotterdamse Bank, 1921-1942; 75
    - Financiële opgaven, nota's, begrotingen, postgirobiljetten etc., z.d.; 86A-B; 2 dozen
    - Doos 1, 86A
    - Doos 2, 86B
  - PROPAGANDA, 4.
    - Notulen en brieven van de commissie belast met de propaganda, 1920-1921; 76
    - Propagandaboekjes, waarin lijsten van oud-leerlingen, 1923, 1925; 77
    - Prospecti, waarin omschrijving van de te geven lessen, 1920-1946; 78
    - Ontwerp-circulaires, houdende opwekking tot lidmaatschap, 1920-1939 [controle]; 79
    - Stukken betreffende de correspondentschappen in Nederland en Oost- en West-Indië, 1920-1922; 80
    - Radiovoordrachten over de Koloniale School door mevr. W.A. L. Ros-Vrijman, 19 juli 1928, 27 maart 1930; 81
- VARIA, C.
  - Verslag van de feestelijke viering van het 25-jarig bestaan van de school, 1946; 82
  - Stukken betreffende de onderhandelingen tot huring van het perceel Raamweg 8, 1926-1927; 83
  - Stukken betreffende de "Indische Cursus" te Amsterdam, 1926; 84
  - Couranten en tijdschriftartikelen betreffende de school, z.d.; 85-86
    - omslag 1, 85
    - omslag 2, 86